臺灣嘉義地方法院民事判決
110年度嘉簡字第648號
原      告  黃秀貞  
            張凱強  

被      告  葉永順  
上列當事人間請求侵權行為損害賠償事件，本院於民國111年3月
3日言詞辯論終結，判決如下：
    主      文
原告之訴駁回。
訴訟費用由原告負擔。
    事實及理由
壹、程序事項
　　按訴狀送達後，原告不得將原訴變更或追加他訴，但擴張或
    減縮應受判決事項之聲明者，不在此限，民事訴訟法第255
    條第1項第3款定有明文；次按不變更訴訟標的，而補充或更
    正事實上或法律上之陳述，非為訴之變更或追加，民事訴訟
    法第256條分別定有明文。經查，本件原告起訴之聲明為：
    被告應賠償原告新臺幣（下同）800,000元，並自起訴狀繕
    本送達之翌日起至清償日止，按年利率5％計算利息。嗣歷經
    數次變更，原告於民國111年3月3日言詞辯論期日以言詞更
    正訴之聲明為：1.原告黃秀貞請求被告應賠償1,165,135元
    ，及自起訴狀繕本送達翌日起至清償日止，按年息5％計算之
    利息。2.原告張凱強請求被告賠償139,182元，及自起訴狀
    繕本送達翌日起至清償日止，按年息5％計算之利息。核原告
    所為請求金額之追加係屬擴張應受判決事項之聲明，揆諸前
    開法條，並無不合，自應准許。至於原告其餘之變更係為補
    充或更正事實上及法律上之陳述，非屬訴之變更，揆諸前揭
    規定，應予准許。
貳、實體事項　　
一、原告主張略以：
（一）原告黃秀貞於110年1月20日7時58分許，騎乘車牌號碼000
      -000號普通重型機車（下稱系爭機車）附載其子即原告張
      凱強，沿嘉義市西區德安路東向慢車道由東往西方向逆向
      行駛，與對向依車道行向行駛之被告葉永順所騎乘車牌號
      碼000-0000號普通重型機車（下稱乙車）發生碰撞，致原
      告黃秀貞受有左側前臂擦傷、右側大腿擦傷、右側手部挫
      傷、左側手部挫傷、右側膝部挫傷、左第四名掌骨骨幹移
      位閉鎖性骨折等傷害，另原告張凱強受有左側小腿撕裂傷
      、左側大腳趾挫傷、左側大腳趾非移位閉鎖性骨折等傷害
      。
（二）原告黃秀貞車禍前可騎車載原告張凱強去上班，去公司爬
      三樓開會，跳舞走路一切正常，車禍後膝蓋瘀青腫脹，每
      日刺痛不堪，走路疼痛難行，且頭頸因車禍撞擊疼痛，時
      常頭昏頭暈、牙齦骨斷裂牙齒搖晃碰到嘴唇，必須拔除，
      故以前做的假牙無法使用，眼睛有閃電、泡沫，醫生說是
      如有視力變化，請立刻檢查，故常至較信任的明家眼科診
      複診，而骨折手術的手無法完全握住，手指手背到手肘及
      放鋼板和手指接縫處都會腫痛和抽痛，半夜抽痛醒過來，
      無法復原，並無力提重物，需支步椅和枴杖輔助才能行走
      ，車禍後整天要穿尿布，因為手不方便常常來不及上廁所
      ，2月3日第一次回診時，原告黃秀貞表示說大約髖關節處
      很痛，手術的李醫生說不止髖關節，原告黃秀貞的腰與腳
      都有撞歪的情況，之後回診時醫生說左手回復平衡有力氣
      拿四腳椅時，再來開刀，以免跌例，期間遇COVID-19疫情
      ，較少前往醫院，後7月19日後疫情趨緩才去長庚找李醫
      師看診，醫生表示髖關節情況嚴重需盡快開刀手術，（原
      嘉基醫生2020年6月說髖關節炎吃藥觀察即可，目前嚴重
      需開刀也安排11月手術），目前走路歪一邊、跛腳、下床
      和上廁所困難。車禍骨折開刀與髖關節開刀後需由兒子和
      親人或朋友照顧1年以上精神壓力大。
（三）原告張凱強腳受傷約2個月才能站起來洗澡，於上班期間
      都需同事幫忙消防隊上的救災救護為民服務等勤務，如同
      無效警力只能值班，且車禍後更常腰痛與腳酸麻，積極吊
      單槓，倒立機拉腰復健，目前仍未看醫生，精神壓力大，
      目前已再照顧受傷開刀的原告黃秀貞，11月原告黃秀貞髖
      關節開刀後仍需照顧且復健之路遙遙無期，為此，原告等
      爰依民法第184條規定提起本件訴訟。
（四）原告請求之金額及項目如下：　　　
　　1.原告黃秀貞部分：
　　⑴醫藥費用159,110元：醫療費87,030元、往返醫院交通費12
      ,080元、假牙製作60,000元，合計為159,110元。
　　⑵2次開刀增加生活上必要支出286,265元：看護費用66,000
      元（計算式：30天×2,200元＝66,000元）、看護費用198,0
      00元（計算式：90天×2,200元＝198,000元）、雜費22,265
      元，合計為286,265元。
　　⑶2次開刀請假期間薪資損失419,760元：原告日薪1,166元（
      計算式：月薪35,000元÷30天＝1,166元），薪資損失分別
      為209,880元（計算式：日薪1,166元×30天×6個月＝209,88
      0元）及209,880元（計算式：日薪1,166元×30天×6個月＝2
      09,880元，合計為419,760元。
　　⑷精神慰撫金300,000元。
　　⑸以上合計金額為1,165,135元。
　　2.原告張凱強部分：
　　⑴醫藥費3,797元：醫藥費2,117元、往返醫院交通費1,680元
      。　
　　⑵系爭機車維修費11,300元（均為零件費用）。
　　⑶休養一個月薪資損失74,085元：月薪57,085元及超勤加班
      費17,000元。
　　⑷精神慰撫金50,000元。
　　⑸以上合計金額為139,182元。
（五）原告對所提DVD影片內容表示意見如下：
　　1.路況全，經了解嘉義市有17條單行道可逆向騎摩拖車通行
      ，逆向行駛、行走在日常生活中常常可見，然逆向確實不
      對，而逆向發生車禍機會也不多，而被告由北港路騎往四
      維路轉德安路153號撞擊處，沿路上有4個紅綠燈、3個行
      人穿越道、3個大（慢）的標示字樣、減速（跳動標線）
      ，四維路近消防隊左側有標示牌（消防車救護車緊急出入
      ，車輛請減速慢行），禁止臨時停車線，經過應注意停、
      看、聽，共10個提醒號誌。
　　2.路況一，影片時間09:36:24消防隊正面約20公尺寬（可停
      約9台車），影片時間09:36:38轎車旁也有機車緩慢經過
      ，影片時間09:38:14被告如由四維路轉德安路視野非常良
      好（沿路號誌多且遇轉彎處，應減速並注意前方車況）。
　　3.路況二，影片時間09:30:20由四維路地上沿路就有（慢）
      標示誌號，減速（跳動標線），轉德安路有紅綠燈且左邊
      有標示牌寫（消防車救護車緊急出入，車輛請減速慢行）
      ，行人穿越道，應停、看、聽後通過，沿德安路消防隊前
      有、禁止臨時停車與行人穿越道、（慢）標示誌號，而該
      大面寬路衝的消防隊，一個月有250至300件以上突發狀況
      出勤、返隊5台以上車會倒車入庫與常年於德安路上門口
      救災訓練，門口跑步，影片時間09:30:20轎車旁有兩台機
      車都緩慢通過，視野非常良好（德安路寬約56公尺）推判
      由四維路轉德安路消防隊後需先減速距離（20公尺）離撞
      擊處約70至80公尺實測約21秒多的時間，且面寬7.6公尺
      理應可閃開逆向車。
　　4.路況三，影片時間10:09:34轎車（車寬2至3台機車）巧遇
      逆向機車（離開健保局）能閃開。
（六）被告於原告車禍於醫院時，有告知警察和原告多次說他自
      己騎太快煞不住，反應不過來，且被告於刑事庭時自述騎
      40公里車速（正常人會邊騎車邊看速度嗎？），且40公里
      的煞車距離約需7.8公尺，合理懷疑被告從北港路騎往四
      維路轉德安路，未完全注意4個紅綠燈、3個行人穿越道、
      3個大（慢）的標示字樣、減速（跳動標線），囡維路近
      消防隊左側有標示牌（消防車救護車緊急出入，車輛請減
      速慢行），禁止臨時停車線，經過應注意停、看、聽，共
      10個提醒號誌，及未注意車前狀況與減速，才會在四維路
      轉德安路後可見視野寬廣，且距車禍處約70至80公尺遠，
      實測約21秒多的時間，且面寬7.6公尺，理應可閃開逆向
      車與行人，不至於撞上系爭機車。被告應有違反道路交通
      安全規則第93條第3項、第94條之規定。　　　　　　
（七）被告葉永順於車鑑會上表示未看到系爭機車，且車速為40
      公里內，明顯是未注意車前狀況，因距離車禍前5公尺處
      就有一個很大的「慢」字，且當天早上，視野非常良好（
      德安路寬約56公尺長約72公尺），且面寬7.6公尺理應可
      閃開逆向車。
（八）原告有請領強制險理賠66,000元或是68,000元等語。　
（九）並聲明：1.原告黃秀貞請求被告應賠償1,165,135元，及
      自起訴狀繕本送達翌日起至清償日止，按年息5％計算之利
      息。2.原告張凱強請求被告賠償139,182元，及自起訴狀
      繕本送達翌日起至清償日止，按年息5％計算之利息。3.訴
      訟費用由被告負擔。
二、被告答辯略以：
（一）被告當時車速正常，大概40公里，被告當時有看車速錶，
      被告沒有想要告原告，也沒有錢可以賠償等語。
（二）並聲明：請求駁回原告之訴。　　　
三、得心證之理由：
（一）原告主張原告黃秀貞於110年1月20日7時58分許，騎乘系
      爭機車附載其子即原告張凱強，沿嘉義市西區德安路東向
      慢車道由東往西方向逆向行駛，與對向依車道行向行駛之
      被告葉永順所騎乘乙車發生碰撞，致原告黃秀貞受有左側
      前臂擦傷、右側大腿擦傷、右側手部挫傷、左側手部挫傷
      、右側膝部挫傷、左第四名掌骨骨幹移位閉鎖性骨折等傷
      害，另原告張凱強受有左側小腿撕裂傷、左側大腳趾挫傷
      、左側大腳趾非移位閉鎖性骨折等傷害等情，前經兩造提
      起傷害之刑事告訴後，於110年8月4日互相撤回告訴後，
      經臺灣嘉義地方檢察署檢察官做成110年度偵字第6876號
      不起訴處分書，此經本院調取該案全卷核閱屬實，並有嘉
      義市警察局檢送之道路交通事故現場圖、道路交通事故調
      查報告表（一）（二）、談話紀錄表、兩造之警詢筆錄、
      酒精測定紀錄表、兩造之診斷證明書、自首情形紀錄表等
      件在卷可稽（見本院卷二第3至58頁），且為被告所不爭
      ，應堪信為真正。
（二）按因故意或過失，不法侵害他人之權利者，負損害賠償責
      任。故意以背於善良風俗之方法，加損害於他人者亦同。
      違反保護他人之法律，致生損害於他人者，負賠償責任。
      但能證明其行為無過失者，不在此限。民法第184條第1項
      定有明文。次按，侵權行為之成立，須行為人因故意過失
      不法侵害他人權利，亦即行為人須具備歸責性、違法性，
      並不法行為與損害間有因果關係，始能成立，且主張侵權
      行為損害賠償請求權之人，對於侵權行為之成立要件應負
      舉證責任（最高法院100年度台上字第328號判決意旨參照
      ）。又按行車速度，無速限標誌或標線者，應依減速慢行
      之標誌、標線或號誌指示行駛；汽車行駛時，駕駛人應注
      意車前狀況及兩車並行之間隔，並隨時採取必要之安全措
      施；機車行駛之車道，應依標誌或標線之規定行駛，道路
      交通安全規則第93條第1項第3款、第94條第3項、第99條
      第1項亦有明定。又按「慢」字，用以警告車輛駕駛人前
      面路況變遷，應減速慢行，道路交通標誌標線號誌設置規
      則第163條第1項亦定有明文。經查：
　　1.本件原告黃秀貞騎乘系爭機車沿嘉義市西區德安路東向慢
      車道由東往西方向逆向行駛，與對向依車道行向行駛之被
      告葉永順所騎乘乙車發生碰撞，致生本件車禍事故，就本
      件車禍事故之發生，原告黃秀貞顯有未依遵行方向行駛，
      以及未依標誌或標線規定行駛之過失，堪予認定。
　　2.次查，依照現場照片顯示，本件事故發生的地點是德安路
      接近路口處，且事故發生時是日間，天氣晴、視距良好等
      情，有道路交通事故調查報告表（一）及現場照片可證（
      見警卷第34至45頁）。故原告黃秀貞及被告葉永順依當時
      情形應均可見對方之來車，合先敘明。
　　3.然查，原告黃秀貞於警詢時陳稱伊倒地後有碰撞停放于車
      道左側路邊停車熄火之車牌號碼0000-00之自小客車等語
      （見本院卷二第24頁），有現場照片在卷可參（見警卷第
      34至45頁）。且本件車禍事故依兩造車損照片顯示為原告
      黃秀貞所騎乘之系爭機車左側車身與被告騎乘之乙車左側
      車身發生擦撞（見警卷第34至45頁）。據此可知，本件車
      禍發生之原因並非因原告黃秀貞騎乘系爭機車突然出現於
      被告面前之突發狀況，而致被告不及煞車閃避而正面撞擊
      之情形，而係原告黃秀貞逆向行駛，與被告騎乘乙車順向
      行駛於德安路上時，兩造錯估系爭機車與乙車交會時之左
      右會車間隔距離足夠，兩車左側車身發生擦撞致生本件車
      禍事故。審酌德安路單向行駛之慢車道，順向行駛於德安
      路之車輛，依前開規定本僅須注意車前狀況及與同向車輛
      之並行之間隔，而不及於逆向來車之會車間隔距離是否足
      夠。是以，本件車禍事故既係因系爭車輛與乙車會車時，
      間隔距離不足導致兩車左側車身擦撞肇事，又此應注意兩
      車會車時之間隔距離所生之擦撞風險，實係因原告黃秀貞
      逆向行駛所產生，自應由逆向行駛製造此一擦撞風險之原
      告黃秀貞負注意及閃避之責，而不應加諸於順向行駛之被
      告身上。準此，難認本件被告就本件車禍事故之發生有何
      應注意、能注意而不注意之過失。
　　4.又本件經原告之聲請，囑託交通部公路總局嘉義區監理所
      嘉雲區車輛行車事故鑑定會鑑定，鑑定意見：一、黃秀貞
      駕駛普通重型機車，行經路段，逆向行駛不當，為肇事原
      因。二、葉永順駕駛普通重型機車，無肇事因素。三、陳
      冠瑋停放自用小客車，無肇事因素（惟未緊靠道路右側停
      車有違規定）。此有鑑定意見書在卷可佐（見本院卷二第
      73至75頁）。核與本院上開認定結果相符。
　　5.綜上可知，本件車禍事故之發生應由原告黃秀貞負全部之
      過失責任，被告並無過失，故原告主張被告應就本件車禍
      事故負過失侵權行為之責，於法無據，不應准許。
四、從而，原告依民法第184條，請求被告應分別給付原告黃秀
    貞1,165,135元，原告張凱強139,182元，及均自起訴狀繕本
    送達翌日起至清償日止，按年息5％計算之利息，為無理由，
    應予駁回。
五、本件事證已臻明確，兩造其餘攻擊防禦方法及證據，核與判
    決之結果不生影響，爰不一一論列，併此敘明。
六、訴訟費用負擔之依據：民事訴訟法第78條、第85條第1項。
中　　華　　民　　國　　111 　年　　3 　　月　　17　　日
                  臺灣嘉義地方法院嘉義簡易庭
                                  法　官　陳寶貴
以上正本係照原本作成。
如對本判決上訴，須於判決送達後20日內向本庭（嘉義市○○路00
0○0號）提出上訴狀（均須按他造當事人之人數附繕本）。如委
任律師提起上訴者，應一併繳納上訴審裁判費。
中　　華　　民　　國　　111 　年　　3 　　月　　17　　日
                                  書記官  江靜盈